臺灣高等法院臺中分院刑事裁定　　　　 96年度交抗字第827號
抗　告　人
即受處分人　甲○○
上列抗告人因違反道路交通管理處罰條例案件，不服臺灣南投地
方法院中華民國96年8月10日裁定（96年度交聲字第223號），提
起抗告，本院裁定如下：
    主  文
抗告駁回。
    理  由
一、原處分意旨略以：本件異議人即受處分人甲○○駕駛其所有
    車牌號碼1851-LD號自用小客貨車於民國（下同）96年2月5
    日23時許，行經南投縣草屯鎮○○路與中正路交岔路口處，
    為南投縣政府警察局草屯分局中正派出所所屬員警以「闖紅
    燈（中興路南向北行駛）」之違規事由，當場攔停舉發，並
    開立投警交字第JC0000000號舉發違反道路交通管理事件通
    知單，然異議人未於應到案日前繳納罰鍰，原處分機關遂函
    請原舉發機關調查，仍認有上開違規，原處分機關遂依道路
    交通管理處罰條例第53條第1項、第63條第1項規定裁處罰鍰
    新臺幣（下同）5,400元，並記違規點數3點等語。
二、抗告意旨略以：原審裁定是偏袒警察，不顧事實、法律規定
    之舉證責任，也未盡現場事實調查的責任，僅憑公文往返就
    坐在辦公桌前率爾認定。系爭紅燈有三段變化，第一段紅燈
    亮起、第二段仍是紅燈，但卻有一綠箭頭亮起來表示直線車
    可通行，此時警車的那個方位根本看不到綠箭頭燈。警察車
    的位置是綠燈沒錯，抗告人之直行車位置是紅燈也沒錯，但
    綠箭頭燈已亮起，原審未盡現場調查責任，爰請求撤銷原裁
    定云云。
三、按汽車駕駛人，行經有燈光號誌管制之交岔路口闖紅燈者，
    處1,800元以上5,400元以下罰鍰。又汽車駕駛人有下列各款
    所列條款之1者，除依原條款處罰鍰外，並予記點：三、有
    第43條、第53條或第54條情形之1者，各記違規點數3點。道
    路交通管理處罰條例第53條第1項、第63條第1項第3款定有
    明文。經查：
（一）抗告人甲○○於上開時、地，駕駛上開自用小客貨車，因
      闖紅燈之違規，為南投縣政府警察局草屯分局中正派出所
      員警當場攔停掣單舉發等情，有南投縣政府警察局投警交
      字第JC0000000號舉發違規通知單、交通部公路總局臺中
      區監理所投監四字第裁65-JC0000000號裁決書各1份在卷
      可稽，合先敘明。
（二）位於南投縣草屯鎮○○路與中正路交岔路口之交通號誌為
      三時相運作，第一時相為中興路行向綠燈、中正路行向紅
      燈，第二時相中正路行向綠燈、中興路行向紅燈，第三時
      相中正路行向紅燈、中興路行向箭頭綠燈直行等情，有南
      投縣政府警察局96年7月26日投警交字第0960025656號函
      在卷可稽。
（三）本件舉發員警陳昱維於原審調查時具結證稱：「（提示舉
      發違規通知單，本件舉發違規是否由你承辦？）是。（請
      說明當天舉發違規的情形？）當天我和我的一個同事及一
      位義警開巡邏車一起巡邏，車子沿草屯中正路由西向東行
      駛，行經中正路與中興路口，當時中正路號誌為綠燈，中
      興路號誌為紅燈，我們巡邏車在中正路口時，看到異議人
      駕車沿中興路往中正路方向行駛並闖紅燈。」等語，並具
      結證稱：「（就你前開陳述，你們看到異議人駕車闖紅燈
      後如何處置？）我們就開巡邏車尾隨於異議人車輛後面，
      沿中正路往前行駛，等到車輛較少的地段，我們將巡邏車
      開到異議人旁邊，請異議人停車，並告知異議人其闖紅燈
      ，並詢問其為何闖紅燈，異議人回答說他沒有闖紅燈，最
      多只是在前面路口右轉時有紅燈右轉，我們告訴異議人他
      是從中興路接中正路的路口直行時闖紅燈，所以我們請異
      議人出示證件並開單，開單後請異議人簽名，異議人說他
      沒有闖紅燈，所以拒絕簽名，我們就告知異議人應到案之
      時間及處所，我們即離開現場。」等語，及具結證稱：「
      我們是在手工藝中心的紅綠燈將異議人攔下，異議人闖紅
      燈的地點與我們攔下異議人的地點大約距離三、四百公尺
      。（為何沒有立刻攔下異議人？）因為我們跟異議人走的
      是不同路，我們要先左轉後才能跟到異議人的車，等到我
      們左轉後，異議人的車已經右轉了，所以我們才跟著異議
      人的車右轉，才將異議人攔下。」等語，且具結證稱：「
      （當天有無與異議人發生口角或爭執？）沒有，當天舉發
      的過程很平和，只是我們跟異議人表示他闖紅燈時，異議
      人否認而已。」等語，且具結證稱：「（提示現場，是否
      如異議人所稱？）確實有直行綠色箭頭沒有錯，但是這是
      中正路變紅燈時才會亮起，案發當天我們巡邏車在中正路
      是綠燈，所以異議人那邊應該還是紅燈。」等語（見原審
      卷96年7月17日訊問筆錄）。
（四）按行車管制號誌係藉燈號「時間更迭」方式，分派「不同
      方向」交通之行進路權，依抗告人提出附卷之路口相片二
      幀及上開南投縣政府警察局函文，中興路行向為四面圓燈
      之號誌管制，中正路行向綠燈時，中興路行向紅燈；中正
      路行向紅燈時，中興路行向箭頭綠燈直行。按證人於原審
      具結證稱：「案發當天我們巡邏車在中正路是綠燈」；而
      抗告人抗告狀亦陳稱：「警察車的位置是綠燈沒錯。」等
      語，依上說明，抗告人行車中興路行向確係紅燈無誤。又
      交通員警舉發抗告人違反道路交通管理處罰條例所列之違
      規事實，其本身在現場執勤，就是親自目睹抗告人闖紅燈
      之行為，且舉發警員於原審作證，已經朗讀結文、簽名具
      結，所證舉發抗告人違規過程與常情無違，應堪採信為真
      。雖抗告人自行提出事後所拍攝之照片以資為聲明異議之
      佐證，但該等照片係抗告人所自拍，又非事發當時依現場
      各人之位置所拍攝，其拍攝角度、場景均係事後自行取景
      ，無從憑以確認係事發當時之場景，不具憑信性，自不足
      為證。
（五）按道路交通管理之稽查，違規紀錄，由交通勤務警察，或
      依法令執行交通稽查任務人員執行之，此於道路交通管理
      處罰條例第7 條第1 項定有明文。本件受處分人被舉發之
      交通違規行為，依法並不須以科學儀器取得證據資料予以
      證明。又按交通警員製單舉發違反道路交通管理處罰條例
      違規事實，本質上為行政處分，係公務員基於職務上權力
      ，依法就特定之具體事件所為具公法上效果之單方行政行
      為，基於公務員為公法上行為具有公信力原則，除非有事
      實可證明取締有誤或與事實不符，該行政處分當可被推定
      為真正，其據以依法處分之事實認定亦可推定為正確無誤
      。末按警察為維持交通秩序，依法執行職務，立場應是客
      觀公正，且與受處分人素不相識，亦無宿怨，當無設詞誣
      攀之理，是其所為證言，應屬真實可信。本院經查亦無任
      何證據足資證明執勤警員有捏造事實、違法取締之情事，
      則執勤警員本其維護交通秩序、安全職責所為之當場舉發
      ，自應受到合法、正確之推定。而抗告人違規事實已臻明
      確。從而，原處分機關據以援引上開規定，裁處罰鍰5400
      元整，並記違規點數3點，並無不當，洵屬有據。
四、原審法院依調查結果，認本件聲明異議為無理由，而裁定予
    以駁回，於法亦無不合。抗告意旨仍以無闖紅燈之情形，執
    以指摘原裁定不當，並無理由，應予駁回。
據上論結，應依道路交通案件處理辦法第26條，刑事訴訟法第41
2條，裁定如主文。
中　　華　　民　　國　　96　　年　　9 　　月　　29　　日
　　　　　　刑事第七庭    審判長法　官  林  榮  龍
  　　　　　　　　　　　　　　  法　官  江  錫  麟
　　　　　　　　　　　　　　　  法　官  張  惠  立
上列正本證明與原本無異。
不得再抗告。
                                書記官  林  育  德
中　　華　　民　　國　　96　　年　　10　　月　　1 　　日
